臺灣高等法院臺南分院刑事裁定
110年度毒抗字第260號
抗  告  人  臺灣臺南地方檢察署檢察官
抗  告  人  
即  被  告  甲○○
上列抗告人即被告因違反毒品危害防制條例案件，不服臺灣臺南
地方法院110年度毒聲字第276號，中華民國110年3月19日所為之
裁定（聲請案號：臺灣臺南地方檢察署110年度聲戒字第51號、1
09年度毒偵字第1707號），提起抗告，本院裁定如下：
    主  文
原裁定撤銷。
檢察官之聲請駁回。
    理  由
一、原裁定意旨略以：抗告人即被告甲○○（下稱被告）因施用第
    二級毒品案件，經依臺灣臺南地方法院110年度毒聲字第3號
    裁定送勒戒處所觀察、勒戒後，認有繼續施用毒品之傾向等
    情，有上述刑事裁定、法務部○○○○○○○○高戒所衛字第110100
    01320號函暨所附有無繼續施用毒品傾向評估標準紀錄表及
    「有」繼續施用毒品傾向證明書各1 份在卷足佐在卷可參，
    是檢察官依毒品危害防制條例第20條第2項之規定，聲請裁
    定令被告入戒治處所強制戒治，於法並無不合，應依毒品危
    害防制條例第20條第2項後段之規定，裁定被告令入戒治處
    所強制戒治，其期間為6個月以上，至無繼續強制戒治之必
    要為止，但最長不得逾1年。
二、檢察官及被告分別提起抗告，抗告意旨如下
（一）檢察官抗告意旨略以：按因毒品危害防制條例修正及最高
      法院刑事大法庭民國109年11月18日109年度台上大字第382
      6號裁定變更適用觀察勒戒處遇之對象、標準及頻率。為此法
      務部與衛生福利部及專家學者業已研議修正「有無繼續施用
      毒品傾向評估標準」，就評分項目、前科紀錄有所調整，
      並於110年3月26日生效，被告甲○○依修正前之「有無繼續
      施用毒品傾向評估標準」評估後認有繼續施用毒品傾向，
      惟其於適用修正後之「有無繼續施用毒品傾向評估標準」
      重行評估後，或有評估為無繼續施用傾向之可能性。原裁
      定未能參考適用修正後之評估標準表，恐有影響被告權益
      之虞。爰依刑事訴訟法第403條第1項規定提起抗告。請將
      原裁定撤銷，更為適當合法之裁定等語。
（二）被告抗告意旨略以：被告尚有2年3月7日之殘刑待接續本
      刑，另又有槍砲案件有期徒刑2年之刑期，原裁定認以被
      告有繼續施用毒品之傾向，被告實難甘服，請重新評估等
      語。
三、按觀察、勒戒後，檢察官或少年法院（地方法院少年法庭）
    依據勒戒處所之陳報，認受觀察、勒戒人無繼續施用毒品傾
    向者，應即釋放，並為不起訴之處分或不付審理之裁定；認
    受觀察、勒戒人有繼續施用毒品傾向者，檢察官應聲請法院
    裁定或由少年法院（地方法院少年法庭）裁定令入戒治處所
    強制戒治，其期間為6個月以上，至無繼續強制戒治之必要
    為止，但最長不得逾1年，毒品危害防制條例第20條第2項定
    有明文。次按勒戒處所應注意觀察受觀察、勒戒人在所情形
    ，經醫師研判其有或無繼續施用毒品傾向後，至遲應於觀察
    、勒戒期滿之15日前，陳報該管檢察官或少年法院（庭），
    觀察勒戒處分執行條例第8條第1項亦定有明文。依據上開規
    定，受觀察、勒戒人有無繼續施用毒品之傾向，係由醫師研
    判。而關於有無繼續施用毒品傾向之評估標準，法務部已於
    110年3月26日以法矯字第11006001760號函修正頒布「有無
    繼續施用毒品傾向評估標準紀錄表」、「有無繼續施用毒品
    傾向評估標準評分說明手冊」，上開評分說明手冊載明判定
    之原則：「受觀察勒戒人入所後，經過2週時間的觀察、勒
    戒，由處所及醫療人員依據其各項紀錄、資料及觀察勒戒期
    間之行為表現，加以評分。在勒戒人入所4-6週後，可再做
    一次評估以做必要之評分修正。每一大項皆有靜態因子與動
    態因子。先以靜態因子分數評分，靜態因子分數總分在60分
    （含）以上為『有繼續施用毒品傾向』；60分以下，與動態因
    子分數相加，如果總分在60分（含）以上，為『有繼續施用
    毒品傾向』」，又評估標準紀錄表及說明手冊中「前科紀錄
    與行為表現」之第1題及第3題之計分方式修正如下(餘無修
    正)：㈠第1項「毒品犯罪相關司法紀錄」：計分方式修正為
    每筆(次)5分，總分上限為10分；㈡第3項「其他犯罪相關紀
    錄」：計分方式修正為每筆(次)2分，總分上限為10分。是
    被告有無「繼續施用毒品傾向」，係依具體個案之臨床實務
    及相關事證等情綜合判定，有其相當之專業依據及標準，且
    涉及專門醫學，又衡酌強制戒治之目的，係為協助施用毒品
    者戒斷毒品之心癮及身癮所為之一種保安處分類型，而該評
    估標準係將與判斷有無繼續施用傾向之相關因素加以列舉及
    量化，適用於每一位受觀察、勒戒處分之人，具一致性、普
    遍性、客觀性，以利執法者判定受勒戒人有無繼續施用毒品
    傾向。
四、經查： 　　
(一)毒品危害防制條例第20條之規定業經總統以109年1月15日華
    總一義字第10900004091號令修正公布，自同年7月15日起生
    效施行，惟本條第2項並未經修正，並無比較新舊法之問題
    ，先予說明。
(二)被告於執行觀察、勒戒期間，經法務部○○○○○○○○附設勒戒處
    所評定結果，依法務部於110年3月26日修正評估標準調整後
    ，其⒈前科紀錄與行為表現部分合計為19分：⑴毒品犯罪相關
    司法紀錄「有，11筆」，每筆5分，計55分，總分上限為10
    分，故計為10分；⑵首次毒品犯罪年齡為「21-30歲以上」計
    5分；⑶其他犯罪相關紀錄「有，2筆」計4分；⑷入所時尿液
    毒品檢驗為「無藥物反應」及所內行為表現均為0分；⒉臨床
    評估部分合計為10分：⑴多重毒品濫用為「無」計0分；⑵合
    法物質濫用為「有，種類：菸」，每種2分，計2分；⑶使用
    方式為「無注射使用」計0分；⑷使用年數為「1個月至1年」
    計5分；⑸精神疾病共病（含反社會人格）為「無」計0分；⑹
    臨床綜合評估（含病識感、動機、態度、就醫意願，評定為
    「輕度」計3分）；⒊社會穩定度部分合計為0分：⑴工作：為
    「全職工作-水電」計0分；⑵家庭：家人藥物濫用為「無」
    計0分；入所後家人是否訪視為「有，1次」計0分，出所後
    是否與家人同住為「是」計0分。以上⒈至⒊計分經法務部於1
    10年3月26日修正評估標準調整後，合計總分為29分（靜態
    因子26分，動態因子3分），是依修正後之評估標準，被告
    總分並未達60分，而應評定為「無繼續施用毒品傾向」，有
    法務部○○○○○○○○110年4月15日高戒所衛字第11010002590號
    函暨「有無繼續施用毒品傾向證明書」及「有無繼續施用毒
    品傾向評估標準紀錄表」附卷可稽（見本院卷第53至57頁）
    。
(三)是依被告上開評估標準紀錄表，自難認被告有繼續施用毒品
    傾向，從而檢察官以110年3月26日修正前之評分標準認為被
    告有繼續施用傾向，尚非妥適，應予駁回。原審未及審酌前
    開修正後之評分標準逕裁准檢察官之聲請，即無可維持，應
    由本院予以撤銷。又因本件聲請之瑕疵已無從補正，為免發
    回原審重新裁定徒增司法資源之浪費，爰由本院自為裁定如
    主文第2項所示。
據上論斷，應依刑事訴訟法第413條，裁定如主文。
中　　華　　民　　國　　110 　年　　4 　　月　　16　　日
                  刑事第四庭    審判長法　官  郭玫利
                                      法　官  蔡廷宜
                                      法　官  曾子珍
以上正本證明與原本無異。
不得再抗告。
　　　　　　　　　　　　　　　　　　　書記官  李淑惠
中　　華　　民　　國　　110 　年　　4 　　月　　16　　日